【裁判字號】    92,易,991
【裁判日期】    920516
【裁判案由】    詐欺
【裁判全文】
臺灣臺中地方法院刑事判決                        九十二年度易字第九九一號
    公  訴  人  臺灣臺中地方法院檢察署檢察官
    被      告  甲○○
右列被告因詐欺案件，經檢察官提起公訴（九十二年度偵緝字第五七號），本院判決
如左：
    主  文
甲○○幫助連續意圖為自己不法之所有，以詐術使人將本人之物交付，處有期徒刑肆
月，如易科罰金，以參佰元折算壹日。
    事  實
一、甲○○於民國九十一年二、三月間某日，因缺錢花用，適見報紙刊登販賣存摺及
    提款卡之廣告，即與某一姓名、年籍均不詳之成年人聯絡，而在可預見該名成年
    人無故購買他人之帳戶及提款卡使用，乃俾利於迴避員警之查緝，其後可能將取
    得之帳戶供作向他人詐取匯款時指定之帳戶使用，且其發生不違背本意之情形下
    ，仍基於幫助該名成年人向他人詐欺取財之不確定故意，在臺中市區某處，將其
    於七十二年八月二十三日申請取得之臺中市南區南和郵局帳號00000000
    000000號帳戶（下稱郵局帳戶）及提款卡，以新臺幣（下同）二千元之代
    價販賣交付予該名成年人，而取得二千元之價額。該名成年人取得甲○○前揭帳
    戶及提款卡後，即基於以刮刮樂彩券詐欺取財之概括犯意，先後於同年五月三十
    一日及六月十四日，分別將刮刮樂彩券寄予乙○○及丙○○之女，而經乙○○及
    丙○○以彩券上之電話聯繫後，即向乙○○及丙○○佯稱其等均已刮中彩券，然
    須先行支付律師費等費用方可領取全數中獎金額等語，致使乙○○及丙○○因此
    陷於錯誤，而先後於同年六月四日及同年月十四日，分別在臺北縣新莊市丹鳳郵
    局及南投縣草屯鎮草屯郵局，以匯款方式分別共匯款六萬七千五百元及三十八萬
    七千五百元入甲○○之前揭郵局帳戶。嗣經乙○○及丙○○報案後，員警查知該
    帳戶係甲○○本人所申請，始循線獲悉上情。
二、案經臺中市警察局第三分局報請臺灣臺中地方法院檢察署檢察官偵查起訴。
    理  由
一、訊據被告甲○○固坦承曾於前開時地以二千元之代價，將其申請所得之前揭存摺
    及提款卡販售予該名成年人使用等事實不諱，並有郵局客戶歷史資料等存卷足參
    ；惟仍矢口否認其有何犯行，辯稱：其不知該名成年人購買其所有前揭帳戶及提
    款卡欲供何用，更不知事後供作向他人詐取匯款之指定帳戶使用云云。經查：
（一）該名成年人購得甲○○前揭帳戶及提款卡後，即先後於同年五月三十一日及六
      月十四日，分別將刮刮樂彩券寄予乙○○及丙○○之女，而經乙○○及丙○○
      以彩券上之電話聯繫後，即向乙○○及丙○○佯稱其等均已刮中彩券，然須先
      行支付律師費等費用方可領取全數中獎金額等語，致使乙○○及丙○○因此陷
      於錯誤，而先後於同年六月四日及同年月十四日，分別在臺北縣新莊市丹鳳郵
      局及南投縣草屯鎮草屯郵局，以匯款方式分別共匯款六萬七千五百元及三十八
      萬七千五百元入甲○○之前揭郵局帳戶等情，業經被害人乙○○於警詢及丙○○於警詢及本院審理時陳稱其等已依指示匯入前揭款項入甲○○所有前揭郵局
      帳戶等語詳實，復有郵局客戶歷史資料、國內郵政匯款執據及香港寶源資訊科
      技股份有限公司廣告傳單及刮刮樂彩券影本等附卷可稽，自已堪認該名成年人
      確有以前揭被告所提供之帳戶向乙○○及丙○○等人詐欺取財既遂無疑。
（二）至被告雖辯稱其不知該名成年人事後將其提供之帳戶供作向他人詐取匯款之指
      定帳戶云云；惟按刑法上之故意，分直接故意（確定故意）與間接故意（不確
      定故意），「行為人對於構成犯罪之事實，明知並有意使其發生者」為直接故
      意；又「行為人對於構成犯罪之事實，預見其發生而其發生並不違背其本意者
      」為間接故意。而參以郵政儲金或銀行帳戶可供款項之存匯、提領，一般人均
      可輕易申請開設，並無任何資格條件之限制，如非洗錢、犯罪等不法目的或為
      掩飾自己真實身分，依常情並無捨棄自己申設帳戶而迂迴向他人收購帳戶使用
      之理，且近來以刮刮樂彩券向他人詐取財物之犯罪層出不窮，該等犯罪，多數
      均係利用人頭帳戶作為出入帳戶，已業經媒體廣為披載，則依被告係成年且智
      力成熟而具社會經驗之人，且其復曾自承確於新聞上看過刮刮樂集團向他人詐
      財之報導等情以觀，堪見被告對前揭情事均知之甚詳，而其對於出售郵局及銀
      行帳戶可能被用來作為詐欺取財等非法用途上，應有所預見，且不違背其本意
      。是以，被告猶仍提供其所有帳戶予該名成年人使用，當堪認該名成年人將被
      告所有前揭帳戶作為詐欺取財之匯款帳戶使用，乃係被告所容認及允許。
（三）再按刑法上之幫助犯，係指以幫助之意思，對於正犯資以助力，而未參與實施
      犯罪之行為者而言。查本件被告將其所有之郵局帳戶提供予該名成年人作為以
      刮刮樂彩券向他人詐財之匯款指定帳戶，乃係基於幫助他人詐欺取財之犯意，
      而被告提供前揭郵局帳戶予該名成年人之行為，復屬詐欺取財構成要件以外之
      行為，則被告自屬以幫助之意思，參與詐欺取財構成要件以外之行為，應以詐
      欺取財之幫助犯論。綜上，被告空言否認幫助詐欺取財之犯行，核屬事後卸責
      之詞，不足採信。本件事證明確，被告之犯行，堪予認定。
二、查該名成年人所為前揭先後二次之詐欺取財犯行，時間緊接，犯罪構成要件復相
    同，顯係基於同一概括犯意而為之，應屬連續犯詐欺取財既遂罪。核被告甲○○
    所為，係犯刑法第三十條第一項、第三百三十九條第一項之幫助詐欺取財罪。另
    按連續幫助與幫助連續為不同之犯罪態樣，如基於概括犯意，多次幫助他人犯罪
    ，為連續幫助，該幫助者有多次犯罪行為；如以一幫助行為，幫助他人連續犯罪
    ，則為幫助連續，就幫助犯而言，僅有一次犯罪行為，是本件被告既係基於同一
    販售帳戶之犯意而幫助該名成年人犯前揭二次犯罪行為，自僅屬一幫助犯。公訴
    意旨雖認被告上開所為係屬詐欺取財罪之共同正犯云云，然查本件被害人乙○○
    及丙○○既均僅曾匯款入被告之前揭郵局帳戶，而未見過實際參與犯罪之人，此
    外復無證據足認被告亦確有參與以刮刮樂彩券詐騙等構成要件以內之行為，自僅
    構成詐欺取財之幫助犯，是公訴人前揭所指，顯有未洽。被告幫助該名成年人犯
    罪，為幫助犯，依刑法第三十條第二項之規定，按正犯之刑減輕之。爰審酌被告
    貪圖小利，隨意提供其所有之郵局帳戶供他人非法使用，將助長社會犯罪風氣，
    可能導致真正犯罪者逍遙法外，其行為殊屬不當，惟念及被告本身並未實際參與
    本件詐欺取財之犯行，責難性較小等一切情狀，量處如主文所示之刑，並諭知易
    科罰金之折算標準。
據上論斷，應依刑事訴訟法第二百九十九條第一項前段，刑法第三十條第一項、第二
項、第三百三十九條第一項、第四十一條第一項前段，罰金罰鍰提高標準條例第一條
前段、第二條，判決如主文。
中      華      民      國    九十二      年    五      月    十六      日
                              臺灣臺中地方法院刑事第二庭
                                      法  官  許  惠  瑜
右正本證明與原本無異。
如不服本判決，應於判決送達後十日內向本院提出上訴狀，上訴於臺灣高等法院臺中
分院（須附繕本）。
                                      書記官
中      華      民      國    九十二      年    五      月    十六      日
附錄本案論罪科刑法條：
刑法第三百三十九條第一項
意圖為自己或第三人不法之所有，以詐術使人將本人或第三人之物交付者，處五年以
下有期徒刑、拘役或科或併科一千元以下罰金。


司法院資訊處製作；財團法人民間司法改革基金會備份。
